最　高　行　政　法　院　裁　定
                                     100年度裁字第2928號
上  訴  人　張佳玲
訴訟代理人　桂齊恆律師
被 上訴 人　經濟部智慧財產局
代　表　人　王美花
上列當事人間商標註冊事件，上訴人對於中華民國100年9月29日
智慧財產法院100年度行商訴字第96號行政判決，提起上訴，本
院裁定如下：
　　主  文
上訴駁回。
上訴審訴訟費用由上訴人負擔。
　　理  由
一、按依據智慧財產案件審理法第32條規定提起上訴者，除有特
    別規定外，應適用行政訴訟法關於上訴審程序相關規定。對
    於智慧財產法院行政判決之上訴，非以其違背法令為理由，
    不得為之，行政訴訟法第242條定有明文。依同法第243條第
    1項規定，判決不適用法規或適用不當者，為違背法令；而
    判決有同條第2項所列各款情形之一者，為當然違背法令。
    是當事人對於智慧財產法院行政判決上訴，如依行政訴訟法
    第243條第1項規定，以智慧財產法院判決有不適用法規或適
    用不當為理由時，其上訴狀或理由書應有具體之指摘，並揭
    示該法規之條項或其內容；若係成文法以外之法則，應揭示
    該法則之旨趣；倘為司法院解釋或本院之判例，則應揭示該
    判解之字號或其內容。如以行政訴訟法第243條第2項所列各
    款情形為理由時，其上訴狀或理由書，應揭示合於該條項各
    款之事實。上訴狀或理由書如未依此項方法表明者，即難認
    為已對智慧財產法院判決之如何違背法令有具體之指摘，其
    上訴自難認為合法。
二、緣上訴人於民國99年4月21日以「海浪設計圖(一)」商標（下
    稱系爭商標，如原判決附圖一所示），指定使用於商標法施
    行細則第13條所定修正前商品及服務分類表第25類之「衣服
    、Ｔ恤、褲子、外套、運動服、休閒服、夾克、拖鞋、布鞋
    、運動鞋、休閒鞋、鞋子、童鞋、頭巾、冠帽、運動帽、帽
    子、襪子、禦寒用手套、服飾用皮帶」商品，申請註冊，案
    經被上訴人審查，以系爭商標圖樣不足以使商品相關消費者
    認識其為表彰商品之標識，並得藉以與他人之商品相區別，
    不具識別性為由，以100年1月10日商標核駁第328945號審定
    書（下稱原處分）為應予核駁之處分。上訴人不服，遂循序
    提起行政訴訟，經原判決駁回。
三、上訴人以原判決違背法令，主張略以：(一)被上訴人於97年12
    月31日發布「商標識別性審查基準」（下稱審查基準），並
    於98年1月1日生效。原判決審查系爭商標有無違反商標法第
    23條第1項第1款規定時，竟未適用該審查基準之規定，其判
    斷亦與該審查基準第4.4、2.1規定不符，顯為判決不適用法
    規。(二)依被上訴人於97年7月10日公告「註冊商標使用之注
    意事項」之5.1.2指出，是否作為商標使用，或只是單純裝
    飾，與相關領域業者之標示習慣、標示方式及位置有關，如
    運動鞋業者通常在鞋幫兩側標示商標，上訴人將系爭商標使
    用在鞋幫兩側，自為最顯眼的方式使用，原判決未詳酌上訴
    人已實際使用系爭商標並建立後天識別性，其判斷自屬違背
    一般經驗法則而有判決違背法令情事。原判決又稱消費者無
    法判斷系爭商標屬單純裝飾性圖案或與他人商品區別之標誌
    ，亦屬主觀偏頗之推測，其認定違反一般經驗法則。(三)商標
    法並無禁止二以上商標合併使用，原判決執之判定系爭商標
    未符合同法第23條第4款規定之後天識別性，況原判決亦肯
    認系爭商標有單獨使用之情形，可見原判決認定為適用法規
    不當。又原判決未審酌審查基準5.1規定之意旨，判定商標
    是否足使消費者據以與他人商品相區別，若屬間接參與公益
    、代言活動獲報章媒體報導而增加品牌曝光率，使消費者據
    以與他人商品相區別，亦符合「在交易上已成為申請人商品
    或服務之識別標識」之規定，具有後天識別性，更忽略市場
    實際交易狀況，違背法令。另，上訴人提出系爭商標各該使
    用證據雖未有日期標示，但均在系爭商標註冊前即存在無疑
    ，原判決就此亦違背本院97年度判字第418號判決意旨，而
    違背法令。(四)原判決未就已獲得申請註冊商標之其他單純線
    條商標，是否有提出使用證據而獲准？而若未調查上開使用
    證據，如何得知「所呈使用證據亦未必與本案相同」，其就
    此有利上訴人之證據未調查審認，率斷不得執以為系爭商標
    亦應核准註冊之論據，顯屬草率，違反行政程序法第6條平
    等原則之規定等語。惟查，審查基準乃被上訴人頒布供其所
    屬審核人員作為審查商標是否具識別性之基準，屬內部之職
    權命令，對於法院並無拘束力。而原判決業已論明其依商標
    法第23條第1項第1款規定，認定系爭商標不具識別性之依據
    及得心證與上訴人所提證據何以不符同法第23條第4項情形
    之理由，上訴意旨無非重述其在原審業經主張而為原判決摒
    棄不採之陳詞，或執其歧異之法律見解，就原判決所為系爭
    商標不具識別性之事實認定為爭議，核屬就原審取捨證據、
    認定事實之職權行使，指摘其為不當，而非具體表明合於不
    適用法規、適用法規不當、或行政訴訟法第243條第2項所列
    各款之事實，難認對原判決之如何違背法令已有具體之指摘
    。依首開規定及說明，應認其上訴為不合法。
四、據上論結，本件上訴為不合法。依智慧財產案件審理法第1
    條，行政訴訟法第249條第1項前段、第104條，民事訴訟法
    第95條、第78條，裁定如主文。
中　　華　　民　　國　　100　 年　　12　　月　　15　　日
                    最高行政法院第二庭
                        審判長法官　劉　鑫　楨
                              法官　姜　素　娥
                              法官　吳　慧　娟
                              法官　許　瑞　助
                              法官　李　玉　卿

以  上  正  本  證  明  與  原  本  無  異
中　　華　　民　　國　　100　 年　　12　　月　　15　　日
　　　　　　　　　　　　　　　書記官　賀　瑞　鸞